臺灣桃園地方法院行政訴訟判決　
110年度交字第570號
原      告  彭恢華  
被      告  桃園市政府交通事件裁決處
                      設桃園市○○區○○路00號7至8樓
代  表  人  張丞邦    住同上
訴訟代理人  黃一鳴律師
上列當事人間交通裁決事件，原告不服被告民國110年11月8日桃
交裁罰字第58-D8NC92312號裁決，提起行政訴訟，本院判決如下
：
    主  文
原告之訴駁回。
訴訟費用新臺幣參佰元由原告負擔。
    事實及理由
壹、程序部分
一、本件原告不服被告於民國110年11月8日以桃交裁罰字第58-D
    8NC92312號裁決書（下稱原處分）所為之裁決，向本院提起
    撤銷訴訟，依兩造書狀所述各節及卷內資料所示，本件事證
    已臻明確，本院認無經言詞辯論之必要，爰依行政訴訟法第
    237 條之7 之規定，不經言詞辯論而為判決。
貳、實體部分
一、事實概要：原告於110年9月30日18時34分許，駕駛車牌號碼
    0000-00號自用小客車（下稱系爭車輛），行經桃園市○○區○
    ○路0段○○○街○○○○○○○○號誌仍超越停止線直行穿越路口，為
    桃園市政府警察局八德分局（下稱舉發機關）四維派出所員
    警目睹乃予攔查，並當場以掌電字第D8NC92312號舉發違反
    道路交通管理事件通知單（下稱系爭舉發單）舉發其有闖紅
    燈之違規行為，違反道路交通管理處罰條例（下稱道交條例
    ）第53條第1項規定，並載明應於110年10月30日前到案。嗣
    原告於110年10月8日提出陳述意見，被告於110年11月8日仍
    認其於上開時、地有「駕車行經有燈光號誌管制之交岔路口
    闖紅燈」之違規事實明確，乃依道交條例第53條第1項、第6
    3條第1項第3款等規定，以原處分裁處原告罰鍰新臺幣（下
    同）2,700元，並記違規點數3點。原告不服原處分，於110
    年12月2日向本院提起本件行政訴訟。
二、原告起訴主張：該區域捷運施工，有三支號誌，當時確有見
    紅燈而停，因原告在紅燈處關閉錯誤導航噪音，視線稍離，
    抬頭見到綠燈，環顧兩側也沒車才行駛，卻遭警方開單，該
    處地點情況特殊，應加強疏導車流等語。並聲明：原處分撤
    銷。
三、被告則以：
  ㈠按道交條例第4條第2項規定：「駕駛人駕駛車輛、大眾捷運
    系統車輛或行人在道路上，應遵守道路交通標誌、標線、號
    誌之指示、警告、禁制規定，並服從執行交通勤務之警察或
    依法令執行指揮交通及交通稽查任務人員之指揮。」、第53
    條第1項規定：「汽車駕駛人，行經有燈光號誌管制之交岔
    路口闖紅燈者，處新臺幣一千八百元以上五千四百元以下罰
    鍰。」、第63條第1項第3款規定略以：「汽車駕駛人有下列
    各款所列條款之一者，除依原條款處罰鍰外，並予記點：三
    、有…第五十三條…情形之一者，各記違規點數三點。」。復
    按道路交通安全規則第102條第1項第1款規定：「汽車行駛
    至交岔路口，其行進、轉彎，應依下列規定：一、應遵守燈
    光號誌或交通指揮人員之指揮，遇有交通指揮人員指揮與燈
    光號誌並用時，以交通指揮人員之指揮為準。」、道路交通
    標誌標線號誌設置規則第170條第1項前段規定：「停止線，
    用以指示行駛車輛停止之界限，車輛停止時，其前懸部分不
    得伸越該線」、第206條第1項第5款第1目規定：「行車管制
    號誌各燈號顯示之意義如左：五、圓形紅燈㈠車輛面對圓形
    紅燈表示禁止通行，不得超越停止線或進入路口。」。為促
    使駕駛人回歸於對標線之認知，同時兼顧執法技術層面與大
    眾接受程度，茲將面對圓形紅燈時超越停止線或闖紅燈之認
    定敘述如后提供參考：㈠車輛面對圓形紅燈時仍逕予穿越路
    口至銜接路段，含左轉、直行、迴轉及右轉（依箭頭綠燈允
    許行駛者除外）即視為闖紅燈之行為。㈡有繪設路口範圍者
    ：車輛無視於紅燈警示，有穿越路口之意圖，而車身已伸入
    路口範圍亦視同闖紅燈；若僅伸越停止線而未達路口範圍者
    ，則視為不遵守標線指示（可以道路交通管理處罰條例第六
    十條第三項之規定處分之）。㈢無繪設路口範圍者：以車輛
    無視於紅燈號誌，而有穿越路口之企圖，其車身並已伸越停
    止線並足以妨害其他方向人（若有行人穿越道）、車通行者
    亦以闖紅燈論處；若僅車身伸越停止線則以不遵守標線指示
    視之。㈣目前交岔路口已繪設網狀黃線區者暫以該範圍視作
    路口，未繪設者請公路主管機關依內政部警政署六十五年二
    月十六日警署交字第００二四九號函之規定視路況車況繪設路
    口範圍。㈤另路口設有照相設施者並請有關單位依會議結論
    之認定標準配合調整以更能明確認定(參照交通部82年4月22
    日交路字第009811號函)。
  ㈡依舉發機關110年10月25日德警分交字第1100035521號函略以
    ：「…查陳述人於110年9月30日18時34分許，駕駛旨揭車輛
    行經桃園市八德區介壽路一段與福臨街口時，違規『闖紅燈』
    ，本分局員警爰依違反『道路交通管理處罰條例』(第53條第1
    項)製開旨揭通知單舉發該車行經該路段闖紅燈…」。復查上
    開函復之採證照片，可見系爭車輛於路口燈光號誌已變換至
    紅燈，逕自超越停止線直行。準此，系爭車輛確有「駕車行
    經有燈光號誌管制之交岔路口闖紅燈」之違規行為甚明。
  ㈢另違反行政法上義務之行為非出於故意或過失者，不予處罰
    ，為行政罰法第7 條第1項所明定，其立法目的乃有故意或
    過失始有處罰之原則，對於違反行政法上義務之處罰，以行
    為人有可非難性及可歸責為前提，即行為人主觀上有故意或
    過失，始予處罰。準此以觀，違反行政法上義務之行為，雖
    非出於故意而係出於過失，仍應予以處罰。又道路交通標誌
    、標線、號誌，係交通主管機關依道路交通狀況及用路人之
    需要而依法設置，故駕駛人有遵守標誌、標線、號誌指示之
    義務，駕駛人不得僅憑其個人認知或價值判斷，或主觀認為
    其行為不致影響交通秩序、安全，而任意決定不予遵守，否
    則將使交通秩序大亂，非但影響道路交通安全及用路人權益
    ，亦將使道路交通標誌、標線、號誌形同虛設。系爭車輛因
    有「駕車行經有燈光號誌管制之交岔路口闖紅燈」之情，該
    當道交條例第53條第1項規定所定要件，原處分並無違誤等
    語置辯。並聲明：原告之訴駁回。
四、本件爭點：系爭路口號誌是否明確？本件違規是否屬實？
五、本院之判斷：
  ㈠按汽車駕駛人，行經有燈光號誌管制之交岔路口闖紅燈者，
    處1800元以上5400元以下罰鍰；汽車駕駛人有第53條情形者
    ，除依原條款處罰鍰外，並予記違規點數3 點，道交條例第
    53條第1 項、第63條第1 項第3 款分別定有明文。次按停止
    線，用以指示行駛車輛停止之界限，車輛停止時，其前懸部
    分不得伸越該線；行車管制號誌圓形紅燈之意義，係指車輛
    面對圓形紅燈表示禁止通行，不得超越停止線或進入路口，
    道路交通標誌標線號誌設置規則第170 條第1 項前段、第20
    6 條第5 款第1 目規定甚明。又按交通部82年4 月22日交路
    字第009811號函釋意旨認為：「為促使駕駛人回歸於對標
    線之認知，同時兼顧執法技術層面與大眾接受程度，茲將面
    對圓形紅燈時超越停止線或闖紅燈之認定敘述如後提供參考
    ：⑴車輛面對圓形紅燈時仍逕予穿越路口至銜接路段，含左
    轉、直行、迴轉及右轉（依箭頭綠燈允許行駛者除外）即視
    為闖紅燈之行為。」，上開函釋內容，除紅燈右轉部份，因
    道交條例於94年12月28日修正增訂第53條第2 項規定，而不
    再視為同條第1 項規定之闖紅燈外，其餘關於闖紅燈之認定
    標準，經核與該條例第53條第1 項規定意旨無違，本院自得
    予以酌適用。
  ㈡本件原告駕駛系爭車輛於上揭時間、地點，因面對圓形紅燈
    號誌仍闖越路口並經員警攔停當場舉發之違規事實，此有舉
    發機關函文、系爭舉發單、採證照片、員警職務報告、原處
    分、桃園市○○○○○○○○○○路○號誌時制計畫表等證據在卷可稽
    （本院卷第53至61頁、第77至79頁、第95至97頁）。惟原告
    主張系爭路口號誌設置有瑕疵因而造成原告無法注意並遵守
    號誌云云。
  ㈢經查：依卷附採證照片所呈（見本院卷第77至79頁），於「1
    8：32：33」時，介壽路一段之號誌已為圓形紅燈。而在「1
    8：32：59」時，系爭車輛當時在介壽路1段行駛，仍係面對
    圓形紅燈號誌，卻超越停止線進入路口直行，騎乘機車之員
    警乃在後進行追截。上開採證照片所呈現之違規過程，與卷
    附員警職務報告所載經核相符（見本院卷第75頁）。而採證
    照片中可見該路口之號誌均可明確辨識。又桃園市政府交通
    局復以111年6月1日桃交工字第1110027836號函文說明違規
    日與前後2日期間內該處路口號誌均無維修通報記錄等語，
    並提出系爭路口之號誌時制計畫表到院供參（見本院卷第95
    至97頁），足信當時系爭路口之號誌係正常運作，並無故障
    或損壞，且該處號誌可供一般人清楚辨識，故當時介壽路1
    段之其他車輛亦均能遵守圓形紅燈號誌並在停止線前依序停
    等。然原告既為合法持有駕照之成年駕駛人（見本院卷第63
    頁），對於號誌自有注意並遵守之能力與義務，其仍駕車闖
    紅燈直行，自有不該。再者，原告亦自承當時係操作導航系
    統，視線稍離，顯然亦有分心致未充分注意路口號誌之過失
    甚明。據上，足認原告駕車駛至該處，顯係在面對圓形紅燈
    號誌時仍闖越停止線並通過路口，已構成闖紅燈之違規行為
    。原告前開主張，尚難憑採。是原告有駕駛系爭車輛，行經
    有燈光號誌管制之交岔路口闖紅燈之情事，堪以認定。
六、綜上所述，原告於事實概要欄所載時、地，面對圓形紅燈號
    誌，仍超越停止線闖越路口，自有行經有燈光號誌管制之交
    岔路口闖紅燈之情事。從而，被告依道交條例第53條第1 項
    、第63條第1項第3款（原處分漏載第3款）規定，以原處分
    對原告裁處罰鍰2,700元，並記違規點數3點，核無違誤。原
    告訴請撤銷原處分，為無理由，應予駁回。
七、本件事證已臻明確，兩造其餘攻擊、防禦方法及所提證據，
    經核均與判決結果不生影響，爰不一一論列，併此敘明。
八、本件訴訟費用額確定為第一審裁判費300 元，爰依行政訴訟
    法第98條第1 項規定，由敗訴之原告負擔。
中　　華　　民　　國　　111 　年　　7 　　月　　27　　日
                  行政訴訟庭　法　官　徐  培  元
上為正本係照原本作成。
如不服本判決，應於判決送達後20日內，向本院提出上訴狀並表
明上訴理由（原判決所違背之法令及其具體內容或依訴訟資料可
認為原判決有違背法令之具體事實），其未載明上訴理由者，應
於提出上訴後20日內向本院補提理由書（上訴狀及上訴理由書均
須按他造人數附繕本，如未按期補提上訴理由書，則逕予駁回上
訴），並應繳納上訴裁判費新臺幣750元。
中　　華　　民　　國　　111 　年　　7 　　月　　27　　日
                              書記官  吳  文  彤